【裁判字號】    99,交聲,1427
【裁判日期】    990430
【裁判案由】    聲明異議
【裁判全文】
臺灣臺中地方法院交通事件裁定        99年度交聲字第1427號
原處分機關  交通部公路總局臺中區監理所豐原監理站
異  議  人
即受處分人  甲○○
上列異議人即受處分人因違反道路交通管理處罰條例案件，對於
交通部公路局臺中區監理所豐原監理站中華民國九十九年三月十
八日所為之處分（豐監稽違字第裁六三─ＨＤ0000000號
）聲明異議，本院裁定如下：
    主    文
異議駁回。
    理    由
一、原處分機關係以：本案為臺中縣警察局於民國九十九年二月
    九日，以中縣警交字第ＨＤ0000000號違規通知單，
    舉發異議人即受處分人甲○○於同日凌晨三時二十三分許，
    在臺中縣潭子鄉○○路○段三一八號前，因酒後騎乘車牌號
    碼ＫＣＫ─七二０號普通重型機車，經檢測呼氣所含酒精濃
    度為零點四一毫克，爰依道路交通管理處罰條例第三十五條
    第一項第一款、第二十四條第一項第二款之規定，對為駕駛
    人之異議人裁處罰鍰新臺幣三萬元，吊扣機車駕駛執照十二
    個月，並施以道路交通安全講習等語。異議人即受處分人甲
    ○○則以：伊騎乘機車返回巷內車棚，並已將機車停放在車
    棚內，員警始前來要求對其進行酒測，且將其帶往警局施以
    酒測後，再將其前開機車予以扣車，伊已騎乘機車返家，警
    察應無權對其施以酒測及扣車云云而提出聲明異議。
二、按汽車駕駛人，駕駛汽車經測試檢定有酒精濃度超過規定標
    準之情形者，處新臺幣一萬五千元以上六萬元以下罰鍰，當
    場移置保管該汽車及吊扣其駕駛執照一年，並應接受道路交
    通安全講習，道路交通管理處罰條例第三十五條第一項第一
    款、第二十四條第一項第二款分別定有明文。
三、經查：（一）異議人即受處分人甲○○於本院訊問時坦認伊
    有於九十九年二月九日凌晨一時三十分許飲用酒類，並於酒
    後之同日凌晨三時二十三分許，騎乘車牌號碼ＫＣＫ─七二
    ０號普通重型機車，自臺中縣潭子鄉○○路返回其位於臺中
    縣潭子鄉○○路○段三一四號住處外之搭設於巷內之車棚等
    情不諱。（二）又證人即當場舉發員警賴永凱於本院訊問時
    到庭具結證稱：「（問：本案是否由你現場舉發？）是的。
    （問：舉發的情形？）當時我們執行巡邏勤務，最先發現當
    事人駕駛機車出來，發現他有搖晃的情況，我們再判斷他是
    否有酒駕的情況，所以從一開始發現的地點就有啟動錄影機
    錄影，一開始發現的地點我現在不太清楚，距離他家約有二
    公里左右，異議人一路騎乘回家，我確定騎乘機車的人就是
    在庭的異議人，當時異議人從我的對向過來，我發現後迴轉
    ，異議人已經右轉，我有看到他右轉，在尾隨過程中，我們
    有要上前攔查，但是異議人駕駛的機車已經在車道的中間，
    我們沒有辦法上前，因被告的車輛在車道中間，我們的巡邏
    車如果過去的話，就會跑到對向的車道，怕阻礙交通，也擔
    心會撞到異議人的機車，之後異議人從車道中間就立刻左轉
    入一條死巷，那個巷子非常暗，我不記得巷子的名字，裡面
    有住戶在住，我就徒步追進去，我看到異議人將機車停入一
    個類似車棚的地方，我就請異議人停止一切動作，請他出來
    查核他的身分，因巷道內燈光不足，須以手電筒輔助，且我
    只有一人，我就請異議人到外面比較光亮的地方，在那個地
    方查他的身分，之後我確定有聞到他濃厚的酒味，所以要對
    他實施酒測，異議人表明能不能原諒他一次，當時的情況我
    沒有辦法判定他的酒測有無超過標準，所以還是依法執行酒
    測，之後就有不知名的民眾在旁對我叫囂，當時考慮到當事
    人的名譽及自身的安全才會將異議人帶到警察勤務處所警察
    局保安隊進行酒測，酒測測定之後，異議人超過零點二五的
    值，所以我依法舉發，依照道路交通處罰條例要查扣他所駕
    駛的機車，當事人表示他已經配合酒測，為何還要查扣他的
    機車，我也委婉的告訴他根據道路交通處罰條例，如果超過
    標準值的話，一定要查扣機車。．．．（問：你看到異議人
    停放機車的車棚是什麼樣子？）類似遮雨棚，是開放空間，
    這遮雨棚不是在異議人的家裡面。」等語綦詳。（三）而交
    通警察製單舉發違反道路交通管理處罰條例所列之違規事實
    ，本質上為行政處分，係公務員基於職務上之權力，依法就
    特定之具體事件所為之具公法上效果之單方面行政行為，基
    於公務員為公法上行為具有公信力之原則，該行政行為本可
    被推定為真正，且依本案卷證並無任何積極證據足以證明舉
    發員警有何不當或違法之處，異議人酒後逾標準值仍騎乘機
    車之違規行為，並經證人賴永凱於本院訊問時到庭具結證述
    ，且按駕駛人有接受酒精濃度測定之義務，拒絕接受測試之
    檢定者，處新臺幣六萬元罰鍰，並當場移置保管該汽車及吊
    銷該駕駛執照，此為道路交通管理處罰條例第三十五條第四
    項所明定，故舉發員警賴永凱因考量逕為攔截舉發之危險性
    ，乃一路緊隨異議人之機車，並於異議人到達停放機車而屬
    開放空間之車棚處，對有濃厚酒味之異議人，依道路交通管
    理處罰條例第三十五條第四項之規定，要求為酒精濃度之測
    定，並於測得異議人之呼氣所含酒精濃度為每公升零點四一
    毫克（超過每公升零點二五毫克之標準值）後，因慮及異議
    人仍在酒測值超過規定標準之情狀下，為免異議人可能繼續
    騎駛機車造成異議人己身及大眾用路人之交通往來安全，依
    同條例第三十五條第一項第一款之規定，移置保管異議人所
    有之前開機車，於法均無不合。異議人上開所辯，容係對法
    律規定之不解，尚無可採。（四）綜上所陳，異議人有酒精
    濃度超過規定標準而騎乘機車之違規行為，足以認定。從而
    ，原處分機關爰引道路交通管理處罰條例第三十五條第一項
    第一款、第二十四條第一項第二款之規定，對為駕駛人之異
    議人裁處罰鍰新臺幣三萬元，吊扣機車駕駛執照十二個月，
    並施以道路交通安全講習，合無不當；本件異議為無理由，
    應予駁回。
據上論斷，應依道路交通管理處罰條例第八十七條第二項、道路
交通案件處理辦法第十九條，裁定如主文。
中    華    民    國    99    年    4     月    30    日
                      交通法庭  法  官  李雅俐
上正本證明與原本無異。
如不服本裁定，應於送達後五日內，向本院提出抗告狀（應附繕
本）。
                                書記官  莊金屏
中    華    民    國    99    年    4     月    30    日

司法院資訊處製作；財團法人民間司法改革基金會備份。
